【裁判字號】    99,台上,7205
【裁判日期】    991118
【裁判案由】    違反毒品危害防制條例等罪
【裁判全文】
最高法院刑事判決            九十九年度台上字第七二０五號
上  訴  人  黃英凱
            盧品宏
            楊適豪
上 列一 人
選任辯護人   陳修仁律師
上列上訴人等因違反毒品危害防制條例等罪案件，不服台灣高等
法院台中分院中華民國九十九年六月十日第二審判決（九十九年
度上訴字第七二六號，起訴案號：台灣彰化地方法院檢察署九十
八年度偵字第五一七九、五四０九、五六四一、六六二四、六八
四四、七００四號、少連偵字第七八號），提起上訴，本院判決
如下：
    主  文
上訴駁回。
    理  由
按刑事訴訟法第三百七十七條規定：上訴於第三審法院，非以判
決違背法令為理由不得為之；是提起第三審上訴，應以原判決違
背法令為理由，係屬法定要件；如果上訴理由書狀並未依據卷內
訴訟資料，具體指摘原判決不適用何種法則或如何適用不當，或
所指摘原判決違法情事，顯與法律規定得為第三審上訴理由之違
法情形不相適合時，均應認其上訴為違背法律上之程式，予以駁
回。本件原判決（一）就上訴人黃英凱部分，撤銷第一審關於如
原判決附表（下稱附表）壹、附表貳編號二、四、六部分之科刑
判決，改判論處黃英凱成年人與少年共同販賣第二級毒品（處有
期徒刑七年十月）、共同販賣第三級毒品（處有期徒刑五年二月
）、成年人與少年共同販賣第三級毒品（處有期徒刑五年六月，
以上各罪並分別為相關從刑之宣告）等罪刑，另維持第一審關於
論處黃英凱販賣第三級毒品五罪（各處有期徒刑五年二月，並分
別為相關從刑之宣告）部分之判決，駁回檢察官及黃英凱在第二
審之此部分上訴。並就以上各罪主刑定應執行刑為有期徒刑十年
。（二）就上訴人盧品宏部分，撤銷第一審關於如附表編號二
至七部分之科刑判決，改判論處盧品宏販賣第三級毒品六罪（各
處有期徒刑二年十月，並分別為相關從刑之宣告），另維持第一
審關於論處盧品宏販賣第三級毒品罪刑（處有期徒刑五年四月，
並為相關從刑之宣告）部分之判決，駁回盧品宏在第二審之此部
分上訴。並就以上各罪主刑定應執行刑為有期徒刑六年。（三）
維持第一審關於論處上訴人楊適豪販賣第三級毒品罪刑（處有期
徒刑五年四月，並為相關從刑之宣告）之判決，駁回楊適豪在第
二審之上訴。黃英凱之上訴意旨略稱：（一）原判決關於附表貳
部分，黃英凱於民國九十九年四月十九日之準備書狀中，記載黃
英凱向原審供出毒品上游為何人，並詳載其住址；原審即應轉送
偵查機關並函詢是否因黃英凱之供述而查獲毒品上游，此攸關黃
英凱得否減刑，原審未遑調查，復未於判決載明未予調查之理由
，有刑事訴訟法第三百七十九條第十款、第十四款之違背法令。
（二）附表貳編號六部分，依陳建宏九十八年八月八日於彰化縣
警察局北斗分局之供述可知，黃英凱除於原判決附表貳編號四即
九十八年四月十八日晚上九時零三分，囑由陳建宏交付愷他命予
陳譽德外，並無於同年月二十五日再囑由陳建宏交付愷他命予陳
譽德。另依陳育聖、陳譽德之證詞觀之，陳建宏不無可能自己亦
有販賣之行為，原審僅因九十八年四月十八日黃英凱囑由陳建宏
交付第二級毒品MDMA、第三級毒品愷他命與陳譽德，即認同年月
二十五日亦是黃英凱指示陳建宏交付毒品與陳譽德云云，尚嫌率
斷。且對上開有利於黃英凱之證詞，並未說明不予採納之理由，
自有判決不載理由之違背法令。（三）有關附表壹部分：許志宏
於原審明確證稱黃英凱於九十八年四月間確有將新台幣（下同）
一千元之MDMA，以原價賣給他人，且證人亦證稱黃英凱拿到二顆
搖頭丸後有打電話給其他人，原審未提示有關陳建宏之照片或足
資辨認之特徵供證人辨認，自有應調查之證據未予調查之違誤。
且從許志宏之證詞內容觀之，其所見聞之情形，必係附表壹所載
之犯行。然原審未為詳查，即認證人之證詞不可採，自有判決違
背論理法則之違法等語。盧品宏之上訴意旨略謂：（一）盧品宏
係於九十八年二月十五日許，向林佳永購買四千六百元之Ｋ他命
，購買當時盧品宏並未當場付錢，經林佳永催討，盧品宏始付林
佳永三千元之價金，嗣後林佳永一再催討，盧品宏因未能湊足一
千六百元購毒之餘款，只得將向林佳永所購買而尚未施用之愷他
命部分返還，以抵銷所欠向林佳永購買愷他命之餘款一千六百元
。上開事實，迭經盧品宏供述甚明，林佳永不利盧品宏之證述前
後不一，存有極為明顯之瑕疵，且與電話監聽譯文中電話通話之
時間與內容均不相符，自不得據為盧品宏有販賣愷他命與林佳永
之認定。依林佳永之證述，二人只有這一次交易愷他命，林佳永
斷無可能就此次交易之時間、地點、交易次數等情節之證述，前
後不一或彼此矛盾，甚且出現南轅北轍，足見林佳永不利盧品宏
之證述，並非事實。此部分應為無罪之諭知。（二）盧品宏於本
案犯罪均係一時思慮欠詳，又因本身亦有毒癮，始在同儕間互通
有無而交相販賣毒品，犯罪情節尚非至惡，相對於長期大量販賣
毒品之人而言，對社會治安及國民健康之危害顯然較小。本案僅
販賣六次，對象只有二人，金額共計二千一百元，倘仍處以法定
本刑之最低刑度即五年以上有期徒刑，仍屬失之過苛而不盡情理
，不免予人情輕法重之感，且難謂符合罪刑相當性及比例原則，
更無從與大毒梟之惡行有所區隔，是盧品宏犯罪情節相較於法定
之重刑，在客觀上足以引起一般人之同情，情節尚堪憫恕，應依
刑法第五十九條規定，對盧品宏所犯各次販賣第三級毒品愷他命
之犯行，酌量減輕其刑。原審卻僅依毒品危害防制條例第十七條
第二項規定，減輕盧品宏此部分之刑罰，各處有期徒刑二年十月
，而未依刑法第五十九條酌減，實有不適用刑法第五十九條之違
背法令云云。楊適豪之上訴意旨略以：（一）本案除該詢問價格
之監聽譯文外，並無其他證據足資證明在楊儒取打完該電話後，
楊適豪有幫他問價格或回話之進一步聯絡，遑論有販賣愷他命毒
品予楊儒取。交易毒品豈有不約定交易地點、數量、價格？原判
決顯然違背經驗法則及論理法則。（二）證人陳俊易於原審證稱
確實知道九十八年五月十七日的行程等證詞屬實，證人出庭審理
當日為九十九年五月二十七日，與作證起訴事實當日為九十八年
五月十七日，兩組如此相似之數字縱為執業律師都容易混淆誤用
，況一般民眾從不出庭，加上法庭威嚴，致證人對日期記憶誤認
，加上法官之提問而致緊張，回答時未能百分之百吻合，實所難
免。原審忽略眾多有利於楊適豪之證詞，有判決不備理由之違背
法令。（三）證人楊儒取於第一審審理時證稱：「（辯護人問：
…你究竟有無向楊適豪購買？）我只是去找他，沒有向他購買」
、「（檢察官問：有無找楊適豪與你一起去購買Ｋ他命過？）沒
有」、「（檢察官問：為何你於偵查中回答檢察官你是在溪湖的
TOP 網咖知道楊適豪在販賣Ｋ他命？）我只是去那邊找他，我在
偵查中講錯了。」是證人楊儒取在第一審有利於楊適豪之證詞應
為正確，原審卻又作為認定被告有販賣愷他命之證據，則原審判
決有理由矛盾之違背法令。且本案唯一不利於楊適豪之證人楊儒
取之警、偵、審證詞反覆矛盾，嚴重瑕疵，不足採為判決之依據
等語。
惟查：原判決依憑調查證據之結果並綜合卷內證據資料，認定上
訴人等分別有其事實欄所載之犯行，已於理由內詳敘其調查證據
之結果及取捨證據認定之理由。並就黃英凱關於販賣第三級毒品
部分辯稱：伊只是幫陳譽德購買，沒有獲利；關於九十八年四月
二十五日上午四時四十五分許，在彰化縣北斗鎮聯裕加油站前販
賣第三級毒品部分辯稱：伊當時人不在北斗，且伊知道陳建宏有
在賣愷他命，所以叫陳譽德向陳建宏買各等語。就盧品宏關於販
賣第三級毒品予林佳永部分，辯稱：伊向林佳永拿愷他命，欠林
佳永四千六百元，其中三千元以現金償還，其餘一千六百元就以
用剩的愷他命抵償云云。及就楊適豪否認有何販賣第三級毒品愷
他命之犯行，辯稱：楊儒取打電話要與伊一起去買愷他命，但伊
沒有幫他問，也沒有交易云云，認均非可採，於理由內分別詳予
指駁。復綜合卷內證據資料，說明：證人許志宏之證述，不足為
有利於黃英凱之認定；證人林佳永證述關於盧品宏交付第三級毒
品愷他命之時間、次數，雖前後稍有不符，然其於警詢、偵訊、
第一審審理時，距離盧品宏交付愷他命之時間已逾三月，自難期
待其就實際收受愷他命之時間，能為完全正確之陳述，自不得遽
以其證言關於細節部分稍有瑕疵，而全部均不予採信，林佳永關
於向盧品宏購買第三級毒品愷他命之證述，應屬可信；證人陳俊
易於原審之證述無法為有利於楊適豪之認定，證人楊儒取於第一
審審理時，翻異前詞而為有利於楊適豪之證述部分，顯係迴護之
詞，亦不足據為有利於楊適豪認定之理由（原判決正本第十頁倒
數第五行至第十三頁倒數第四行、第十六頁倒數第十一行至第十
七頁第十四行、第十九頁倒數第八行至第二十三頁第十八行、第
二十六頁倒數第二行至第三十頁第十行參看）。從形式上觀察，
原判決並無違背證據法則、判決不備理由、理由矛盾、調查職責
未盡或適用法則不當等足生影響判決之違背法令情形。黃英凱上
訴意旨（二）、（三），盧品宏上訴意旨（一），楊適豪上訴意
旨（一）、（二）、（三）均係置原判決之明白論斷於不顧，而
對於事實審法院取捨證據與自由判斷證明力職權之適法行使，徒
憑己見，再事爭執，難謂為適法之第三審上訴理由。至於黃英凱
於原審之辯護人雖於準備書狀中載稱：黃英凱坦承有附表貳編號
一至五、七、八之犯行，欲向鈞院（指原審）供出毒品來源，以
求減刑，其上游為李文鼎，住彰化田尾鄉○○路○段（南鎮國小
）附近，謹請鈞院轉由偵查機關偵辦云云（原審卷第一一七頁）
。然其所陳尚嫌空泛不明確，而黃英凱於當日準備程序及嗣後審
判程序中，並未對其毒品來源為進一步之供述，並與辯護人於審
判期日經審判長詢以「尚有無其他證據提出或請求調查？」均答
稱：「沒有。」（原審卷第一五九頁背面）原審就此未為無益之
調查，即不能指為違法。黃英凱上訴意旨（一）執以指摘，自非
合法之第三審上訴理由。又量刑之輕重，係屬事實審法院得依職
權自由裁量之事項，苟法院於量刑時，已斟酌刑法第五十七條各
款所列情狀，而未逾越法定範圍，又未濫用其職權，即不得遽指
為違法。另刑法第五十九條之酌量減輕其刑，必於犯罪之情狀，
在客觀上足以引起一般同情，認為即予宣告法定低度刑期，猶嫌
過重者，始有其適用。原判決以行為人之責任為基礎，於理由欄
說明第一審及原審審酌盧品宏明知毒品不僅殘害施用者自身健康
，其因施用毒品而散盡家財、連累家人，或為購買毒品鋌而走險
者，更不可勝計，竟為謀個人私利而販賣毒品，危害社會甚鉅，
另考量其犯罪之手段、販賣毒品之期間、次數、數量、金額，及
其等素行、生活狀況、智識程度，暨盧品宏坦承犯行等一切情狀
，分別就其所犯各罪量處如前揭所示之刑，並定其應執行刑之理
由（原判決正本第三十五頁倒數第六行至第三十六頁第一行，第
三十六頁倒數第一至六行）。其刑之量定，既未逾越法定刑度，
又未濫用自由裁量之權限，即不能指為違法，且依盧品宏犯罪之
情狀，亦難認有何可以憫恕之情形，原審未適用刑法第五十九條
酌減其刑，經核並無判決不適用法則之違法情形。盧品宏上訴意
旨（二）就原審量刑裁量權之適法行使，任意指摘，自非第三審
上訴之合法理由。上訴人等其他上訴意旨，或係就原審採證認事
職權之適法行使，或係就不影響判決本旨之枝節事項，任意指摘
，俱難謂已符合首揭法定之第三審上訴要件。綜上所論，上訴人
等之上訴違背法律上之程式，予以駁回。
據上論結，應依刑事訴訟法第三百九十五條前段，判決如主文。
中    華    民    國  九十九  年   十一   月   十八   日
                      最高法院刑事第六庭
                          審判長法官  林  永  茂  
                                法官  蘇  振  堂  
                                法官  林  立  華  
                                法官  蔡  國  在  
                                法官  陳  春  秋  
本件正本證明與原本無異
                                      書  記  官  
中    華    民    國  九十九  年   十一   月  二十四  日
                                                     ｍ

司法院資訊處製作；財團法人民間司法改革基金會備份。
